【裁判字號】    98,毒抗,176
【裁判日期】    980223
【裁判案由】    聲請強制戒治
【裁判全文】
臺灣高等法院臺中分院刑事裁定         98年度毒抗字第176號
抗  告  人  臺灣臺中地方法院檢察署檢察官
抗  告  人
即  被  告  甲○○
上列抗告人因聲請強制戒治案件，經檢察官聲請強制戒治，不服
臺灣臺中地方法院中華民國98年1月16日第一審裁定（98年度毒
聲字第22號，聲請案號：臺灣臺中地方法院檢察署98年度聲戒字
第8號），提起抗告，本院裁定如下：
    主  文
抗告駁回。
    理  由
一、聲請意旨略以：被告甲○○因涉嫌施用毒品，經依臺灣臺中
    地方法院97年度毒聲字第825號裁定送臺灣臺中看守所附設
    勒戒處所觀察、勒戒後，認有繼續施用毒品之傾向（有該所
    98年1月8日中所衛字第0981200104號函證明書附卷可稽），
    爰依毒品危害防制條例第20條第2項之規定，聲請裁定令入
    戒治處所施以強制戒治等語。
二、按毒品危害防制條例於民國92年7月9日修正公布，自93年1
    月9日施行，其中第20條、第23條將施用毒品之刑事處遇程
    序，區分為「初犯」及「5年內再犯」、「5年後再犯」。依
    其立法理由之說明：「初犯」，經觀察、勒戒或強制戒治後
    ，應為不起訴處分或不付審理之裁定；經觀察、勒戒或強制
    戒治執行完畢釋放後，「5年內再犯」者，因其再犯率甚高
    ，原實施之觀察、勒戒及強制戒治既已無法收其實效，爰依
    法追訴或裁定交付審理。至於經觀察、勒戒或強制戒治執行
    完畢釋放後，「5年後再犯」者，前所實施之觀察、勒戒或
    強制戒治已足以遮斷其施用毒品之毒癮，為期自新及協助其
    斷除毒癮，仍適用「初犯」規定，先經觀察、勒戒或強制戒
    治之程序。從而依修正後之規定，僅限於「初犯」及「5年
    後再犯」2種情形，始應先經觀察、勒戒或強制戒治程序。
    倘被告於5年內已再犯，經依法追訴處罰，縱其第3次（或第
    3次以上）再度施用毒品之時間，在初犯經觀察、勒戒或強
    制戒治執行完畢釋放5年以後，已不合於「5年後再犯」之規
    定，且因已於「5年內再犯」，顯見其再犯率甚高，原實施
    觀察、勒戒或強制戒治，已無法收其實效，即應依該條例第
    10條處罰（最高法院95年第7次、97年第5次刑事庭會議決議
    及最高法院97年度台非字第478號刑事判決參照）。
三、本院查：
(一)、被告甲○○曾於87年間因施用第二級毒品案件，經原審法院
    裁定送觀察、勒戒後，認無繼續施用毒品傾向，於87年11月
    20日執行完畢釋放；復於88年間因施用毒品案件，經原審法
    院裁定觀察、勒戒後，認無繼續施用毒品傾向，於88年2月4
    日執行完畢釋放。又於88年6月間犯施用第二級毒品罪，除
    經臺灣南投地方法院裁定令入戒治處所施以強制戒治（於90
    年12月23日期滿）外，所涉刑罰部分亦經臺灣南投地方法院
    於89年1月14日以89年度埔刑簡字第14號判處有期徒刑6月確
    定。另於89年8月23日及90年6月4日，犯連續施用第一級毒
    品罪，經臺灣南投地方法院於90年9月7日以90年度訴字第11
    7號判處有期徒刑8月確定。再於89年10月間某日起至90年6
    月3日止，犯連續施用第二級毒品罪，經原審於90年8月10日
    以90年度易字第2040號判處有期徒刑8月，復經臺灣高等法
    院臺中分院於90年11月6日以90年度上易字第2006號駁回上
    訴而確定等情，有臺灣高等法院被告前案紀錄表、臺灣臺中
    地方法院檢察署刑案資料查註紀錄表附卷可稽。
(二)、被告前於87年間曾因施用毒品案經觀察、勒戒，復於該觀察
    、勒戒執行完畢（87年11月20日）5年內之88年間，再犯施
    用毒品案，分別經法院裁定觀察、勒戒及強制戒治，且經判
    決罪刑確定，已如前述。則渠此次於97年5月8日12時20分許
    回溯96小時內某時，施用第一級毒品海洛因及第二級毒品甲
    基安非他命各1次之犯行，即非屬毒品危害防制條例第20條
    第3項所稱「5年後再犯」之情形，揆諸前揭最高法院決議及
    判決意旨，自應依毒品危害防制條例第23條第2項、第10條
    之規定起訴、處罰，而非由檢察官聲請法院裁定送觀察、勒
    戒及強制戒治。故本件聲請，於法有違，則原審所為駁回聲
    請之裁定，於法尚無不合。
(三)、公訴人抗告意旨仍執：本件被告施用毒品，距其第3次施用
    毒品強制戒治執行期滿（90年12月23日）之時間，已逾5年
    ，顯見被告於90年間所為之強制戒治處遇程序已足遮斷其施
    用毒品之毒癮而具實效，被告於該次強制戒治期滿5年後再
    犯本件施用毒品案件，應適用初犯之規定，重行觀察、勒戒
    等程序等語，顯無理由。另被告抗告意旨略以：伊現今執行
    勒戒中，或有一罪二罰之虞，繼續執行勒戒無理由，應將伊
    釋放云云，亦無理由，均應予駁回。
四、據上論斷，應依刑事訴訟法第412條，裁定如主文。
中    華    民    國    98    年    2    月    23    日
            刑事第四庭    審判長法  官  洪  耀  宗
                                法  官  許  文  碩
                                法  官  蔡 王 金 全
上列正本證明與原本無異。
不得再抗告。
                                書記官  金  珍  華
中    華    民    國    98    年    2    月    25    日


司法院資訊處製作；財團法人民間司法改革基金會備份。
